臺灣桃園地方法院民事裁定　　　　　110年度消債清字第135號
聲　請　人
即　債務人　葉中心　
代　理　人　李大偉律師（法律扶助律師）
上列債務人因消費者債務清理條例清算事件，本院裁定如下：
    主  文
債務人葉中心自民國110 年10月12日下午5 時起開始清算程序。
命司法事務官進行本件清算程序。
    理  由
一、按更生方案未依消費者債務清理條例（下稱消債條例）第59
    條、第60條規定可決時，除有第12條、第64條規定情形外，
    法院應以裁定開始清算程序，此觀消債條例第61條之規定即
    明。又債務人有薪資、執行業務所得或其它固定收入，依其
    收入及財產狀況，可認更生方案之條件已盡力清償者，法院
    應以裁定認可更生方案，消債條例第64條第1 條亦有明文規
    定。末按法院開始清算程序之裁定，應載明其年、月、日、
    時，並即時發生效力；法院裁定開始更生或清算程序後，得
    命司法事務官進行清算程序，消債條例第83條第1 項、第16
    條第1 項前段分別定有明文。
二、本件債務人前經本院以109 年度消債更字第113 號民事裁定
    其自民國109 年6 月30日上午10時起開始更生程序，並命司
    法事務官進行本件更生程序，嗣由本院司法事務官以109 年
    度司執消債更字第231 號受理在案。而債務人於109 年12月
    1 日提出分72期，每月為1 期，每期還款5,675 元，總清償
    金額為40萬8,600 元，清償比例為5.8%之更生方案（見本院
    109 年度司執消債更字第231 號卷第145 頁，下稱執行卷）
    ，經本院司法事務官依消債條例第60條第1 項規定，定期命
    債權人以書面確答是否同意聲請人提出之上開更生方案，惟
    未能依消債條例第59條、第60條規定，獲得債權人會議可決
    等事實，業經本院職權調閱上開卷宗查明屬實。則依首揭消
    債條例之規定及說明，本院自應審酌債務人是否具有消債條
    例第12條、第64條之事由存在後，再為是否應以裁定開始清
    算程序，此先敘明。
三、經查：
    ㈠債務人陳報其於裁定開始更生時，名下有98年出廠之機車
      各1 輛、太平洋電線電纜及龍田建設股份有限公司股票數
      股、保單1 份，有全國財產稅總歸戶財產查詢清單、機車
      行照、股票餘額查詢資料、保單明細表在卷足參（見本院
      108 年度消債調字第723 號卷第23、32頁；109 消債更字
      第113 號卷第34、36、46頁），並經本院依職權查詢債務
      人之稅務電子閘門財產所得調件明細表確認無誤（見執行
      卷第189 頁），其中98年出廠之機車已逾經濟部所公布之
      資產耐用年限，已無殘值爰不予列計；又債務人名下之股
      票所屬公司均已下市，以面額10元計算，其價值合計僅約
      1 萬元；另債務人之保單為醫療保險，而無保單價值準備
      金，故上開財產均視為不易變價之財產，而無清算價值。
      而按債務人之財產無清算價值者，以其於更生方案履行期
      間可處分所得總額，扣除自己及依法應受其扶養者所必要
      生活費用之餘額，於五分之四已用於清償者，法院應視為
      債務人已盡力清償，消債條例第64條之1 定有明文。從而
      ，本件更生方案之總清償數額，需高於債務人於更生方案
      履行期間之可處分所得總額扣除自己及依法應受其扶養者
      所必要生活費用後之餘額之4/5 ，法院方得為認可。
    ㈡又債務人陳報其現任職於震宇保全股份有限公司，每月平
      均薪資約3 萬8,232 元，業據提出109 年1 月至110 年3
      月之員工薪資單影本為憑（見執行卷第201 至212 頁），
      堪可採認；而本院109 年度消債更字第113 號更生裁定係
      審認債務人開始更生程序後，每月必要支出為2 萬4,430
      元（見執行卷第5 頁）。是以，本件債務人更生方案履行
      期間可處分所得總額扣除其必要生活費用後之餘額為99萬
      3,744 元（計算式：3 萬8,232 元×72個月－2 萬4,430
      元×72個月＝99萬3,744 元），惟本件更生方案之總清償
      金額僅為40萬8,600 元，縱債務人於110 年6 月17日陳報
      其願提高每月還款金額至6,000 元，總清償金額共為43萬
      2,000 元（見執行卷第199 頁），仍未達上開餘額之4/5
      即79萬4,995 元（計算式：99萬3,744 元×4/5 ＝79萬4,
      995 元，元以下四捨五入），揆諸上揭法律規定，即難認
      本件更生方案已達盡力清償之標準，本院自不得以裁定認
      可更生方案。
    ㈢本院司法事務官復已依消債條例第61條第2 項規定，於11
      0 年6 月29日函請債務人及各債權人就更生程序轉入清算
      程序表示意見，除債權人中國信託商業銀行股份有限公司
      具狀表示不同意外，其餘債權人及債務人均未表示反對之
      意見，併此敘明。
四、綜上所述，本件債務人所提之更生方案未能依消債條例第59
    條、第60條之規定可決，又不符合消債條例第12條、第64條
    規定之情形，揆諸首揭法律規定，本院自應以裁定開始清算
    程序，並命司法事務官進行本件清算程序。
五、末以本院雖裁定准許開始清算程序，俾使債務人得以重建經
    濟生活，惟本裁定不生免責效力，債務人所負債務並非當然
    免除，仍應由本院斟酌消債條例第132 條至第135 條等規定
    ，決定是否准予免責，如本院最終未准債務人免責，債務人
    就其所負債務仍應負清償之責，附此敘明。
六、爰裁定如主文。
中    華    民    國  110     年    10    月    12    日
                民事第二庭    法    官  張震武
以上正本係照原本作成。
本件裁定不得抗告。
本裁定已業於自民國110 年10月12日下午5 時起公告。
中    華    民    國  110     年    10    月    12    日
                              書 記 官  陳𥴡濤